【裁判字號】    91,易,820
【裁判日期】    920711
【裁判案由】    妨害自由等
【裁判全文】
臺灣新竹地方法院刑事判決                          九十一年度易字第八二號
    公  訴  人  臺灣新竹地方法院檢察署檢察官
    被      告  丙○○
右列被告因妨害自由等案件，經檢察官提起公訴（九十一年度偵字第一七八二號），
本院判決如左：
    主  文
丙○○以脅迫使人行無義務之事，未遂，處有期徒刑參月，如易科罰金以參佰元折算
壹日。
    事  實
一、丙○○為設在新竹市○○路二八五號「帝王檳榔」店之負責人，乙○○於民國九
    十一年三月十五日晚上九時許，駕駛車牌號碼為Ｘ九－三九八一號自小客車載其
    妻甲○○（甲○○已有五月之身孕）至「帝王檳榔」店隔壁之「俏媽咪孕婦裝店
    」買孕婦用品，因「帝王檳榔」店前之停車格內已停有一部賓士車，故乙○○將
    車併排暫停在「帝王檳榔」店與「俏媽咪孕婦裝店」間之路邊（賓士車之左後方
    ），乙○○駕駛之自小客車與賓士車之間仍留有適當之寬度，可供機車或行人進
    出，適丙○○欲騎機車外出送貨。丙○○明知機車仍可進出，並未妨害其通行，
    仍前來向乙○○稱此處不能停車，制止乙○○停車，乙○○見此即將車往後之「
    俏媽咪孕婦裝店」退，甲○○則先下車，由乙○○在車上等候。然丙○○仍大聲
    兇狠對孕婦甲○○嚇稱：「告訴妳這邊不能停車妳聽不懂是不是，妳瞪什麼瞪，
    妳是欠人打是不是？」、「如果不是看妳是女人，早就把妳打死了」等恐嚇言詞
    ，致甲○○心生畏懼而危害身體之安全，並以此脅迫甲○○及乙○○行無義務之
    舉妨害二人停車之自由。乙○○恐已懷有五月身孕之甲○○發生危險，下車告知
    丙○○已將自小客車往後退，為何仍不行停車等語，然被告回稱：此處就是不能
    停車等語，並對乙○○大聲兇狠譏諷：「你那個老婆要好好教訓，今天如果不是
    看她是大肚子，早就把她打死了」。然丙○○仍不罷手，再騎乘機車當乙○○之
    面撞擊上開自小客車右前輪與右前車門之間車身，致部分車漆掉落（毀損部分不
    另為無罪之諭知，後述）。乙○○當場見丙○○公然損壞自小客車，雖仍處於恐
    懼當中，但仍生氣憤與丙○○爭執，丙○○竟以身體趨近乙○○嚇稱：「要不然
    你想怎麼樣！你想打架是不是！」，旋經甲○○避進「俏媽咪孕婦裝店」內打電
    話報警時，經警趕至現場查獲上情。
二、案經甲○○訴由新竹市警察局第一分局報告台灣新竹地方法院檢察署檢察官偵查
    起訴。
    理  由
一、訊據被告丙○○固坦承有於右揭時、地與告訴人甲○○發生停車糾紛之事實，惟
    矢口否認有何恐嚇及妨害自由之犯行，辯稱：我沒有出言恐嚇告訴人，可能是我
    講話比較大聲，口氣不好，我很抱歉，我只是要告訴人留一個出入口給行人走，
    我敲告訴人之車門比手勢說拜託往前或往後一下，告訴人說這裡為何不能停車，
    我說這裡不是不能停車，但請求妳往前或往後，告訴人就跟我說不然叫警察來，
    就是因此才爭執的云云。惟查：
（一）右揭犯罪事實，除據告訴人甲○○於案發當晚於警局接受訊問時即指稱：被告
      當時很兇惡的大聲說：「車退後點，妳是欠人修理是不是」、「妳瞪什麼瞪，
      我若不是看妳是女人，早就把妳打死了」等語在卷外（見偵查卷第六頁）；嗣
      於檢察官訊問時亦歷歷指稱：當時我與我先生乙○○要去「帝王檳榔」店旁的
      「俏媽咪孕婦裝店」買物品，我的車號Ｘ九－三九八一號自小客車停在「俏媽
      咪孕婦裝店」前，我的車子是由我先生開，當時我下車，剛好被告騎機車要載
      檳榔出去，很兇的對我說：「這裡不能停車」、「我叫妳把車子退後一點，妳
      聽不懂是不是」，我看他要出來，我就叫我先生把車子倒退一點，但被告還是
      在那裡一直唸，我覺得他很無禮，就瞪著被告看，被告就很兇的說：「妳瞪什
      麼瞪，妳不服氣是不是，妳是欠人打是不是，如果不是看妳是女人，早就把妳
      打死了」，我這時就不再理他，就進去「俏媽咪孕婦裝店」買物品，後來我看
      到我先生下車與被告在那裡談，不知談何事，我就出來看，然後被告騎著一輛
      機車衝撞我車子的右前輪板金部分，我見狀就要進去打電話報警，被告還說：
      「妳報警沒有關係，不要以為我不認識警察」等語（見偵查卷第四四、四五頁
      ）。
（二）證人乙○○於檢察官偵訊時證稱：當時車子是我開的，要去「帝王檳榔」店旁
      之「俏媽咪孕婦裝店」買孕婦裝，車子停在兩間店前，但停在「俏媽咪孕婦裝
      店」前的部分比較多，因為當時檳榔店前有停一部賓士自小客車，我準備停車
      時，被告直接從店裡走出來說：「這邊不能停車」，：：我先覺反應就是要往
      後退，當時我就請甲○○先下車，看我們怎麼停比較好，結果甲○○下車時，
      被告就一直說：「告訴妳這邊不能停車妳聽不懂是不是，妳瞪什麼瞪，妳是欠
      人打是不是」、「如果不是看妳是女人，早就把妳打死了」，：：當時因為要
      倒車，車窗有打開，我在車上有聽到，被告聲音大到我在車子裡面都聽得很清
      楚，被告態度非常惡劣、非常差，很像流氓的樣子，我看到這個狀況，我想說
      今天遇到路霸了，為了保護甲○○，我就下車很客氣的對被告說我們不是一直
      在往後退嗎，為何還不行，但被告說這邊就是不能停車，：：當時甲○○已經
      被嚇得閃到「俏媽咪孕婦裝店」裡面去，這時被告站在前面指著甲○○很大聲
      、很兇的說：「你那個老婆要好好教訓，今天如果不是看她是大肚子，早就把
      她打死了」：：當時我確實也是嚇了一跳，今天是甲○○提出告訴，我不願意
      提出告訴，因為我實在不想看到被告，以免被告對我們不利，：：：後來突然
      當著我的面用機車輪胎衝撞右前輪與右前門中間板金部分，毀損程度不是很明
      顯，但有掉一點白色的漆下來，當時我嚇了一跳，也很生氣，我就問被告說：
      「你為何撞我的車子？」：：被告很兇的對我說：「要不然你想怎麼樣，你想
      打架是不是？」一副有恃無恐的樣子，當時很恐怖，我很怕，：：後來甲○○
      出來告訴我說已經報警了，我們才在現場等警察來，：被告看到我們還在那裡
      不走，又出來說：「你們還想怎麼樣」，口氣還是很兇，對我們說報警也沒有
      用，後來警察來了，被告馬上否認剛才所做的事，立即問我們說：「你們有證
      據嗎？」等語（見偵查卷第四五至四八頁）。
（三）經核證人與告訴人所述大致相符，而告訴人與證人雖為夫妻，然告訴人甲○○
      為司法人員（現為台灣台中地方法院檢察署檢察官），習法、知法、執法，當
      知媾詞誣陷他人及串證所應負之刑事罪責非輕，且告訴人案發當時身懷六甲，
      與被告本不相識，更無恩怨，若非被告真有告訴人及證人所述之行為，衡情告
      訴人不可能針對被告為上開之指訴，況被告亦不否認確實有為停車事走出店外
      ，要求證人乙○○將車往後退，果若如被告所辯僅單純「拜託」證人將車往後
      退，而未為其他恐嚇言詞，則告訴人及證人何以為上開指訴，動機何在？且告
      訴人、證人就案發過程、被告當時所出恐嚇言詞，所述互核一致，若非真有現
      場見聞，又怎可能一致；更何況被告尚有以機車撞擊告訴人所有之車輛致車漆
      掉落之情形，足見告訴人、證人上開所述應可採信。
（四）另證人即第一位到場處理之新竹市警察局刑警隊偵查員丁○○於偵訊中證稱：
      （你至現場時，有無看見告訴人之自小客車右前輪旁地上有車漆掉落？）有一
      點點，（當時你到現場時，告訴人之車子係停在「帝王檳榔」正前方還是旁邊
      ？）是在檳榔胎的左前方，：：被告說告訴人的車子停在他的檳榔攤正前方，
      妨害他做生意，被告認為店門口馬路前能否停車，是他的權益，被告夫妻態度
      很不好，：：被告認識我，當時不知道告訴人是檢察官，：：被告認識我，知
      道我是偵查員，故我去時，被告的態度一定與我到之前的態度不一樣，但我到
      時，他的態度還是很不好，：：告訴人的車子沒有完全封住被告的店門口，人
      及機車都可以出入等語（見偵查卷第二七、二八頁）；嗣於本院調查時證稱：
      告訴人車子所停位子，比較靠近孕婦裝店等語（見本院卷第二七頁）。另證人
      即警員曾南嘉於偵訊及本院調查時均證稱：在現場有看到一些檔泥板泥土掉落
      之痕跡，到場時被告仍很氣憤，車子停在檳榔攤及孕婦裝店前，幾乎各半等語
      （見偵查卷第二七頁、本院卷第四十頁）。又證人周振欽於偵訊時證稱：我是
      常去該處買檳榔，案發當時我在店內，被告是叫車退後面一點，告訴人也有退
      等語（見偵查卷第六十頁）。由上開證人所述可知，告訴人確有應被告之要求
      將車倒退，且已退至人車可出入，由告訴人已有倒車之行為觀之，顯然告訴人
      當時也避免與被告發生衝突才會有多次倒車行為（據被告於本院稱共倒退三次
      ），於此情形下，告訴人當無主動挑起紛爭或報警之必要，益證被告應有告訴
      人及證人乙○○所指訴之上開行為。
（五）另有案發當時、被告所營「帝王檳榔店」前及檢察官勘驗現場相片共十四紙附
      卷可參（見偵查卷第八、九、四二頁，本院卷第十六至十八頁），被告上開辯
      解，顯係事後卸責之詞，不足採信。本件事證明確，被告妨害自由及恐嚇犯行
      ，堪予認定，應依法論科。
二、被告丙○○以脅迫手段妨害他人行使權利，惟未生影響告訴人甲○○、證人乙○○停車之結果，及以惡害之通知致使告訴人、證人心生畏懼，致生危害於安全，
    核其所為，係犯刑法第三百零四條第二項、第一項之強制未遂罪暨同法第三百零
    五條恐嚇危害安全罪。所犯強制未遂罪部分，爰依刑法第二十六條前段之規定，
    按既遂犯之刑度減輕其刑。又被告所犯上開二罪間，有方法結果之牽連關係，應
    從一重之強制未遂罪處斷。爰審酌被告為做生意之便，為免他人停車影響其生意
    ，除非法妨害他人停車外，更口出惡言恫嚇他人，無視法律存在，行為不足為取
    ，及其素行尚可及其犯罪之目的、手段、所生危害與犯罪後飾詞圖卸、尚無悔意
    等一切情狀，量處如主文所示之刑，並諭知易科罰金之折算標準。公訴人雖具體
    求刑六月，本院經衡量上述各情後，認嫌屬過重，附此敘明。
三、公訴意旨另以被告丙○○基於毀損之故意，於上開時、地，騎乘機車當證人乙○○之面撞擊上開自小客車右前輪與右前車門之間車身，致部分車漆掉落，因認被
    告涉有刑法第三百五十四條第一項之毀損罪嫌。惟按刑法第三百五十四條第一項
    毀損器物罪之成立，須被損壞之物，已喪失其特定目的之效用，而達到不堪使用
    之程度，始足當之。本件被告雖有以機車撞擊告訴人所有車輛之行為，然僅造成
    車輛之些許車漆掉落（參上開證人證述及相片所示），顯然並未影響該車之效用
    ，未達不堪使用之情，應不成立毀損罪。惟因此部分與前開起訴有罪部分，公訴
    人認具有牽連犯之裁判上一罪關係，爰不另為無罪之諭知，併此敘明。
據上論斷，應依刑事訴訟法第二百九十九條第一項前段、刑法第三百零四條第二項、
第一項、第三百零五條第一項、第二十六條、第四十一條第一項前段，罰金罰鍰提高
標準條條第一條前段、第二條，判決如主文。
本案經檢察官鍾曉亞到庭執行職務
中      華      民      國    九十二    年    七      月      十一      日
                                    臺灣新竹地方法院刑事第二庭
                                        法  官   魏  瑞  紅
右正本證明與原本無異。
如不服本判決，應於判決送達後十日內向本院提出上訴狀( 應附繕本 )，上訴於
臺灣高等法院。
                                        書記官   陳  凰  榆
中      華      民      國    九十二    年    七      月      十一      日
附錄本案論罪科刑法條全文：
刑法第三百零四條
以強暴、脅迫使人行無義務之事或妨害人行使權利者，處三年以下有期徒刑、拘役或
三百元以下罰金。
前項之未遂犯罰之。
刑法第三百零五條
以加害生命、身體、自由、名譽、財產之事，恐嚇他人致生危害於安全者，處二年以
下有期徒刑、拘役或三百元以下罰金。


司法院資訊處製作；財團法人民間司法改革基金會備份。
